【裁判字號】    90,易,200
【裁判日期】    900323
【裁判案由】    傷害
【裁判全文】
臺灣高雄地方法院刑事判決                            九十年度易字第二號
    公  訴  人  臺灣高雄地方法院檢察署檢察官
    被      告  乙○○
    被      告  甲○○
右列被告等因傷害案件，經檢察官提起公訴（八十九年度偵字第二三八九二號），本
院判決如左：
    主  文
乙○○傷害人之身體，處拘役貳拾日，如易科罰金以參佰元折算壹日。
甲○○傷害人之身體，處拘役肆拾日，如易科罰金以參佰元折算壹日。
    事  實
一、緣甲○○與乙○○之父素有債務糾紛，甲○○原本承諾將於民國八十九年十月五
    日清償新台幣（下同）五萬元，惟屆期未償，乙○○乃於八十九年十月九日電致
    甲○○，詢問甲○○何以未匯款，雙方因之略起爭執。乙○○遂於八十九年十月
    九日下午三時許，前往高雄市前鎮區○○○路六八八號「世貿廣場」與甲○○理
    論，雙方又因債務問題及先前於電話中談話之內容起爭執，乙○○乃以手指指著
    甲○○稱：「你憑什麼不還錢？」，甲○○亦以手撥開乙○○之手指，雙方因而
    各基於傷害之故意，出手毆打對方，致乙○○受有頭部外傷血腫、左前臂多處挫
    傷、右小指指端挫傷、左胸挫傷、背部挫傷之傷害，甲○○受有頭部擦傷約三×
    一公分、右手擦傷約○‧五×○‧五公分、右手前臂擦傷約一×一‧五公分之傷
    害。
二、案經乙○○、甲○○訴由高雄市政府警察局前鎮分局報請臺灣高雄地方法院檢察
    署檢察官偵查起訴。
    理  由
一、訊據被告乙○○固坦承於八十九年十月九日下午三時許，在高雄市前鎮區○○○
    路六八八號「世貿廣場」內，因債務問題與被告甲○○發生爭執，進而相互拉扯
    之事實；惟被告乙○○、甲○○均矢口否認有何傷害之犯行，被告乙○○辯稱：
    原本甲○○答應要在八十九年十月五日還款五萬元，但是未依約清償，伊才在八
    十九年十月九日打電話給甲○○，詢問他為何不還錢，結果甲○○叫伊自己過去
    拿，到了高雄市前鎮區○○○路六八八號「世貿廣場」後，伊再詢問甲○○何時
    要還錢，甲○○竟口出不遜，而且揮手作勢要衝過來，伊情急之下出手將甲○○
    撂倒在地，二人即相互拉扯，拉扯中伊被甲○○打了好幾拳，但是伊並沒有毆打
    甲○○云云；被告甲○○則以：伊欠乙○○父親債務，乙○○來電催討，因為口
    氣不好，伊就掛他電話，不久乙○○來到世貿廣場質問伊，並出手毆打伊，勒住
    伊脖子將伊壓在地上，伊掙扎爬起，警告乙○○再打打看，不料乙○○又再出手
    毆打，伊即揮手擋住並報警處理，並沒有毆打乙○○等語置辯。
二、經查：
  (一)被告乙○○、甲○○係因遭被告甲○○、乙○○毆打，而各受有頭部外傷血腫、
    左前臂多處挫傷、右小指指端挫傷、左胸挫傷、背部挫傷之傷害及頭部擦傷約三
    ×一公分、右手擦傷約○‧五×○‧五公分、右手前臂擦傷約一×一‧五公分之
    傷害等節，業經被告即告訴人乙○○、甲○○指述綦詳，並有高雄榮民總醫院八
    十九年十月九日診斷證明書、高雄市立民生醫院八十九年十月九日高市民診字第
    ○六六四七號驗傷診斷書各一紙附卷可稽。
  (二)又被告乙○○、甲○○雖均否認有出手毆打對方之行為；然被告乙○○、甲○○
    對雙方因債務問題發生爭執，進而互有身體上之接觸，且均倒臥於地之事實並不
    加否認，輔以證人許靜宜於偵查中證稱：「‧‧‧趙某和我就進去找邱男，趙男
    看到邱男就質問錢何時要還？剛剛在電話中罵我三字經是何意？邱男就回說老子
    還不還錢是我的事，他們彼此站立很近互視，趙男質問邱某憑什麼不還錢，並用
    手指著邱某，邱某就舉手擋掉趙某的手，趙某怕邱某有不利舉動，就抱住邱某倒
    在地上，我在旁見狀就叫他們二人不要打，之後他們就爬起來，後來我聽見邱某
    說要報警。」、「有，他們二人相互扭動拉扯，他們二人站起來後，我看見他們
    二人手上均有擦傷。」等語（見偵查卷八十九年十二月二十二日訊問筆錄），足
    見八十九年十月九日下午三時許，被告乙○○、甲○○確有相互拉扯之行為，且
    於拉扯後，雙方均受有傷害。
  (三)再者，被告乙○○所受之傷害為頭部外傷血腫、左前臂多處挫傷、右小指指端挫
    傷、左胸挫傷、背部挫傷，有高雄榮民總醫院八十九年十月九日診斷證明書可參
    ，是倘如被告甲○○所言，係被告乙○○將之壓倒在地，進而出手毆打，其始終
    未出手毆打被告乙○○，則被告乙○○顯無受有前開傷害之可能，且以被告乙○
    ○受傷之部分包括頭部、胸部、背部、手臂，亦顯非二人於拉扯中碰撞其他物品
    所致；另比較被告乙○○與被告甲○○所受之傷害，被告乙○○所受之傷害顯較
    被告甲○○為重，受傷部位更遍及頭部、胸部及背部，益見被告乙○○當時係處
    於受攻擊之狀態。從而，被告乙○○指述係遭被告甲○○毆打受傷之情，應堪採
    信。被告甲○○所辯，顯無足採。事證明確，被告甲○○犯行洵堪認定。
  (四)又甲○○所受之傷害為頭部擦傷約三×一公分、右手擦傷約○‧五×○‧五公分
    、右手前臂擦傷約一×一‧五公分，有高雄市立民生醫院八十九年十月九日高市
    民診字第○六六四七號驗傷診斷書一紙可佐，是倘如被告乙○○所述，僅係將被
    告甲○○抱住在地，則被告甲○○顯無受有前開傷害之可能，故被告乙○○在與
    被告甲○○拉扯之過程中亦有出手毆打被告甲○○之情，應堪認定。被告乙○○
    所辯，亦無足採。事證明確，被告乙○○之犯行足堪認定。
  (五)至被告甲○○雖請求調查被告乙○○所提出診斷證明書之內容是否真實，然被告
    乙○○所提出之診斷證明書乃高雄榮民總醫院所出具，以高雄榮民總醫院為大型
    之公立醫院，並非一般私人之診所可比，該院與被告乙○○又無何等特殊之關係
    存在，實無出具虛偽診斷證明書之必要，況且證人許靜宜已清楚證述被告乙○○
    、甲○○雙方於拉扯後均有受傷之情形，益見被告甲○○空言質疑高雄榮民總醫
    院出具診斷證明書真實性之不可採，自無就該診斷證明書再為調查之必要，附此
    敘明。
三、核被告乙○○、甲○○所為，均係犯刑法第二百七十七條第一項之傷害罪。爰審
    酌被告乙○○因債務問題與被告甲○○發生爭執，竟即出手毆打被告甲○○成傷
    ，惟念其應係催討債務心切，一時失慮所致，且被告甲○○所受之傷害甚輕；被
    告甲○○因故與被告乙○○發生爭執，竟即出手毆傷對方，且被告乙○○所受之
    傷害非輕等一切情狀，各量處如主文所示之刑。又按刑法第四十一條已於九十年
    一月十日經總統公布施行，並於同年月十二日生效，該條規定：「犯最重本刑為
    五年以下有期徒刑之刑之罪，而受六個月以下有期徒刑或拘役之宣告，因身體、
    教育、職業、家庭之關係或其他正當事由，執行顯有困難者，得以一元以上三元
    以下折算一日，易科罰金。但確因不執行所宣告之刑，難收矯正之效，或難以維
    持法秩序者，不在此限。」、「併合處罰之數罪，均有前項情形，其應執行之刑
    逾六月者，亦同」，被告乙○○、甲○○所犯傷害罪，係三年以下有期徒刑之罪
    ，且科處拘役之刑，被告乙○○、甲○○犯罪時間雖在上開條文修正生效前，然
    依刑法第二條第一項前段規定，行為後法律有變更者，原則上適用裁判時之法律
    ，復經新舊法比較結果，新修正之條文對於易科罰金之條件有利於行為人，故依
    刑法第二條第一項前段規定，被告乙○○、甲○○所宣告之刑，應依新修正之刑
    法第四十一條第一項規定，諭知如易科罰金之折算標準。
據上論斷，應依刑事訴訟法第二百九十九條第一項前段，刑法第二條第一項前段、第
二百七十七條第一項、修正後第四十一條第一項，罰金罰鍰提高標準條例第一條前段
、第二條，判決如主文。
中      華      民      國    九十      年      三      月    二十三    日
                                  臺灣高雄地方法院刑事第七庭
                                      法  官   曾  淑  娟
右正本證明與原本無異。
如不服本判決，應於判決送達後十日內，向本院提出上訴狀。
                                      書記官   陳  恩  如
中      華      民      國    九十      年      三      月    二十六    日
附錄本判決論罪之法條：
刑法第二百七十七條第一項：
傷害人之身體或健康者，處三年以下有期徒刑，拘役或一千元以下罰金。


司法院資訊處製作；財團法人民間司法改革基金會備份。
